# 请教长期股权投资权益法新准则衔接的问题

提问人：lemonl 时间：2011-09-22 14:06:33
请教陈版主及各位高手 A企业原执行企业会计制度， 2005 年使用现金 20 万元购入B企业30%的股份（权益法核算），购买时B企业所有者权益合计 100 万元。按当时的制度，长期股权投资-B企业（投资成本）科目余额为 30 万元，同时A企业 资本公积-股权投资准备（B企业）余额 10 万元。 A企业在 2009 年起实施新准则，期间B企业未分红、没有除净损益以外所有者权益的变动。 1 、上述情况下，是否不涉及股权投资差额问题，新旧转换时不用调整长期股权投资-B企业 科目；只要将资本公积-股权投资准备转到 资本公积-其他资本公积下。 2 、如果在实施新准则后出售该股权，需要将资本公积-其他资本公积（B企业） 10 万元转入投资收益。

回答人：chenyiwei
赞同你的意见。因为本案例中是联营企业关系，所以新旧转换时不用调整长期股权投资-B企业 科目；只要将资本公积-股权投资准备转到 资本公积-其他资本公积下。实施新准则后出售该股权时，按出售股权的比例相应结转这部分资本公积至投资处置收益。

回答人：chenyiwei
回复 ying0518 的帖子
这是与联营企业的其他股东之间的交易形成的，并非权益性交易，而是其他综合收益性质。未来处置联营企业股权时可按比例转入处置损益中。

提问人：lemonl 时间：2011-09-23 12:41:54
感谢两位版主的解答。 fanxu版主，我是想知道，我说的这种情况是不是不算股权投资贷方差额了。财会〔 2003 〕 10 号文 《关于执行〈企业会计制度〉和相关会计准则有关问题解答（二）》以后的长期股权投资是不是没有股权投资贷方差额了。新旧转换里说对股权投资贷方差额的处理方法，我理解是对财会〔 2003 〕 10 号文实施以前的未摊销完的长期股权投资贷方差额的处理。

回答人：chenyiwei
是这样。你这里的情况已经是资本公积而不是股权投资贷方差额，因此在首次执行日无需追溯调整到留存收益中。

提问人：lemonl 时间：2011-09-28 12:41:05
关于tony868lamy兄的观点，我觉得新旧衔接中所指“股权投资贷方差额”是“长期股权投资-股权投资差额”这个科目，因为准则中所述： (二)除上述(一)以外的其他采用权益法核算的长期股权投资，存在股权投资贷方差额的，应冲销贷方差额，调整留存收益，并以冲销贷方差额后的长期股权投资账面余额作为首次执行日的认定成本； 如果是指放入资本公积中的股权投资差额，就不会有蓝字中的描述了。
此外，新准则中权益法长期股权投资成本的调整的情况是是初始投资成本小于投资时应享有被投资单位可辨认净资产公允价值份额的情况，和企业会计制度应享有被投资单位所有者权益份额之间的差额是不同的，楼上的做法也不是视同最初企业既已执行新准则。
感谢楼上的讨论让我深化了对准则的解读。

回答人：chenyiwei
个人比较倾向于：对财会[2003]10号文生效后按该文件规定计入资本公积的股权投资贷方差额，如果相关被投资企业为合营、联营企业的，则首次执行日对已计入资本公积的该差额不作追溯调整。

提问人：tony868lamy 时间：2011-09-28 15:41:21
回复 lemonl 的帖子
对于股权投资贷方差额，无论旧准则下是在“长期股权投资-股权投资差额”贷方科目还是“资本公积”贷方科目进行核算，新旧准则转换时，其转换结果应当是一致的。即：增加留存收益。对同一类事项，执行新准则不可能有两种不同的处理结果。

回答人：chenyiwei
新旧准则衔接并不遵循一套统一的理论框架，而是基于差异影响的重大性和追溯调整的可行性，对不同性质的事项有不同的处理。